【裁判字號】    99,交聲,1126
【裁判日期】    990705
【裁判案由】    聲明異議
【裁判全文】
臺灣高雄地方法院交通事件裁定        99年度交聲字第1126號
原處分機關  高雄市政府交通局
異  議  人
即受處分人  甲○○
上列異議人因違反道路交通管理處罰條例案件，對於高雄市政府
交通局中華民國99年3 月24日所為之處分（原處分案號：高市交
裁字第32－P00000000 號），聲明異議，本院裁定如下：
    主  文
異議駁回。
    理  由
一、聲明異議意旨略以：受處分人即異議人甲○○（下稱異議人
    ）於民國98年3 月28日，遭員警在花蓮市○○路與富強路口
    舉發騎乘車號639 －BPF 號重型機車闖紅燈，並經高雄市交
    通事件裁決所裁罰新臺幣（下同）2700元，然該罰單上之簽
    名與其所簽者不同，為此聲明異議，請求撤銷原處分等語。
二、按汽車駕駛人，行經有燈光號誌管制之交岔路口闖紅燈者，
    處新臺幣1800元以上5400元以下罰鍰，並記違規點數3 點，
    道路交通管理處罰條例第53條第1 項及第63條第1 項第3 款
    分別定有明文。
三、經查：
（一）本件交通違規車號639 －BPF 號重型機車車主葉素蘭為異
      議人甲○○之母親，而該機車由甲○○在花蓮地區使用，
      98年3 月28日異議人有在花蓮，違規地點花蓮市○○路與
      富強路口異議人亦知悉且曾經過，對於當日有無他人向其
      借用上開機車已無印象等情，業經異議人供承在卷，並有
      車號查詢重型機車車籍資料在卷可按（見交聲卷第21頁）
      ，固堪認定。又異議人騎乘上開重型機車，於上開時間、
      地點，因駕車行經有燈光號誌管制設施之交岔路口闖紅燈
      之交通違規行為，遭執勤警員當場開單舉發，並由原處分
      機關裁處罰鍰2700元及記違規點數3 點等事實，有花蓮縣
      警察局98年3 月28日花警交字第P00000000 號舉發違反道
      路交通管理事件通知單、原處分機關前開裁決書、違規查
      詢報表附卷可稽（見交聲卷第8 、10、11頁），是此部分
      事實，應堪認定。
（二）異議人雖以上開舉發違反道路交通管理事件通知單上「甲
      ○○」之簽名與其所簽者不像，其平常之簽名較端正等語
      置辯，然經本院函詢舉發單位本件查獲情形及經過，花蓮
      縣警察局花蓮分局函覆稱：查獲本件之執勤警員謝雷有明
      確目睹違規行為，其當場趨前攔停該車受檢，經查詢駕駛
      人身分及車籍資料無訛後，依道路交通管理處罰條例第53
      條第1 項闖紅燈之規定，填製花警交字第P00000000 號通
      知單舉發，確定當場是由駕駛人親自簽名，其不論駕駛人
      簽名字跡如何，只要是駕駛人親自簽名，其即放行，若不
      識字者，畫圈圈並蓋指印亦可；本件駕駛人甲○○當場態
      度良好，對違規事實並無疑義，事後亦未向舉發單位提出
      申訴等語，有花蓮縣警察局花蓮分局99年5 月21日花市警
      交字第0990013806號函、本院99年6 月2 日公務電話記錄
      附卷可憑（見交聲卷第19、20頁），均已明確說明本件舉
      發違反道路交通管理事件通知單上之駕駛人相關資料，乃
      經查詢後填載，且通知單上之簽名確實為駕駛人親自簽名
      無訛。又本件舉發違反道路交通管理事件通知單上所載駕
      駛人甲○○之出生年月日、身分證統一編號、地址等資料
      幾乎正確，亦經異議人核對無誤，僅地址部分因書寫字跡
      、筆順，乍看之下似為「北平街」而非「北平一街」，然
      此為明顯之疏誤，尚難因此遽認地址記載錯誤。再者，各
      地受教程度及知識水平不一，明俗風情亦異，異議人縱曾
      於臺北市因交通違規在通知單上簽名之字跡過於潦草，交
      通警察不予放行而要求重簽，然不因此即認花蓮地區之警
      察亦比照辦理；況觀之本件舉發違反道路交通管理事件通
      知單上之簽名，仍可清楚辨識駕駛人所簽之姓名為「甲○
      ○」，而未達無法辨識之程度，且一般人於遭警舉發交通
      違規，當場所為之簽名，因時間急迫，字跡自無法如平時
      書寫般端正，亦屬常情。此外，異議人亦稱不記得究竟有
      無於上開違規時間、地點騎乘上開機車闖紅燈遭警察攔停
      之事。是本院審酌警員執勤經驗必然熟稔，若非駕駛人提
      供相關資料供警員查詢，亦無法得知駕駛人之相關年籍資
      料，且依卷內資料並無任何事證足以證明舉發警員有捏造
      事實、違法取締之情事，從而，異議人之前揭辯詞尚無足
      據以為有利之認定，其有騎乘上開機車，於上開時間、地
      點闖紅燈之交通違規行為，堪以認定。
四、交通勤務警察或依法令執行交通稽查任務人員，開單舉發違
    反道路交通管理處罰條例所列之違規事實，經公路主管機關
    或警察機關所為之裁決處罰，本質上為行政處分，係公務員
    基於職務上權力，依法就特定之具體事件所為，並具有公法
    上效果之單方行政行為。根據公務員為公法上行為具有公信
    力之原則，該行政處分當可被推定為真正，且其據以依法處
    分之事實認定，亦應可推定為正確無誤，故本此公信原則，
    立法者乃賦予行政機關違反道路交通事件統一裁罰基準及處
    理細則等相關規定，使交通勤務警察或依法令執行交通稽查
    任務人員得當機處分，以達成維護交通秩序及公共安全之行
    政目的。而異議人於此並未就本件警員之舉發是否有誤提出
    相關證據以供調查，本院亦查無任何證據足資證明本件警員
    有捏造事實違法取締之情事，則警員本其維護交通秩序、安
    全職責所為之舉發，自應受到合法、正確之推定。
五、綜上所述，異議人於裁決書上所載時、地，有騎車行經有燈
    光號誌管制之交岔路口闖紅燈之違規行為，至為明確，原處
    分機關因而依道路交通管理處罰條例第53條第1 項之規定，
    裁處罰鍰2700元，並依同條例第63條第1項第3款之規定，記
    違規點數3 點，核無違誤。本件異議為無理由，應予駁回。
六、據上論斷，應依道路交通案件處理辦法第19條，裁定如主文
    。
中    華    民    國    99    年    7     月    5     日
                    交通法庭    法  官  王靖茹
以上正本證明與原本無異。
如不服本裁定應於送達後5日內向本院提出抗告狀。
中    華    民    國    99    年    7     月    5     日
                                書記官  陳鈺甯

司法院資訊處製作；財團法人民間司法改革基金會備份。
